【裁判字號】    97,交聲,3260
【裁判日期】    980728
【裁判案由】    交管條例聲異
【裁判全文】
臺灣板橋地方法院交通事件裁定        97年度交聲字第3260號
                                    97年度交聲字第3268號
原處分機關  交通部公路總局臺北區監理所
異  議  人
即受處分人  甲○○
上列異議人即受處分人因違反道路交通管理處罰條例案件，對於
交通部公路總局臺北區監理所於民國97年11月25日所為之處分（
原處分案號：北監營裁字裁40-DB0000000、40-DB0000000號），
聲明異議，本院裁定如下：
    主  文
異議均駁回。
    理  由
一、原處分意旨略以：異議人即受處分人甲○○所有之車牌號碼
    UTP-408 號輕型機車，於民國97年1 月31日上午8 時13分許
    ，行經桃園市○○路與三民路口，因「駕車行經有燈光號誌
    管制之交岔路口闖紅燈」，而有「違反處罰條例之行為，拒
    絕停車接受稽查而逃逸」之違規事實，經警員逕行製單舉發
    ，爰依道路交通管理處罰條例第53條第1 項、第60條第1 項
    及同條例第63條第1 項規定，分別裁處罰鍰新臺幣（下同）
    1,800 元、3,000 元，並各記違規點數3 點、1 點等語。
二、聲明異議意旨略以：伊於申訴時，警方函覆文內並未附任何
    所提及之佐證資料，後又至監理單位調閱相關相片，乍看之
    下，影像非常模糊，無法辨識違規車輛。再警員既然當場予
    以攔查，而所處位置能清楚辨識違規車輛及車號，如此警員
    鳴笛並指揮示意停車受檢，駕駛人並無不停之理。然從佐證
    監視畫面模糊不清，無從看出員警所在位置，且視線一片灰
    濛，警員值勤辛苦，難免有誤判可能。如此佐證資料有所欠
    缺，伊不能信服，爰依法聲明異議云云。
三、按汽車駕駛人，行經有燈光號誌管制之交岔路口闖紅燈者，
    處1,800 以上5,400 元以下罰鍰；又汽車駕駛人，駕駛汽車
    有違反本條例之行為，經交通勤務警察或依法令執行交通稽
    查任務人員制止時，不聽制止或拒絕停車接受稽查而逃逸者
    ，除按各該條規定處罰外，處3,000 元以上6,000 元以下罰
    鍰。另汽車駕駛人有第53條、第61條第1 項之情形者，除依
    原條款處罰鍰外，各記違規點數3 點、1 點，道路交通管理
    處罰條例第53條第1 項、第60條第1 項、第63條第1 項第3
    款、第1 款分別定有明文。又汽車駕駛人有闖紅燈、不服指
    揮稽查而逃逸之情形，當場不能或不宜攔截製單舉發者，得
    逕行舉發；逕行舉發，應記明車輛牌照號碼、車型等可資辨
    明之資料，以汽車所有人為被通知人製單舉發，同條例第7
    條之2 第1 項第1 款、第4 款前段、同條第4 項之規定甚明
    。
四、經查：
(一)本件異議人甲○○所有之車牌號碼UTP-408 號輕型機車，於
    上開時、地，因「駕車行經有燈光號誌管制之交岔路口闖紅
    燈」，而有「違反處罰條例之行為，拒絕停車接受稽查而逃
    逸」之違規事實，經桃園縣政府警察局桃園分局大樹派出所
    警員鄭宇欽逕行舉發，嗣經原處分機關即交通部公路總局臺
    北區○○○○○道路交通管理處罰條例第53條第1 項、第60
    條第1 項之規定，於97年11月25日對異議人分別裁處罰鍰
    1,800 元、3,000 元，並各記違規點數3 點、1 點等情，有
    上開裁決書、桃園縣政府警察局桃警局交字第DB0000000 、
    DB0000000 號舉發違反道路交通管理事件通知單在卷可憑（
    見本院卷第5 、7 、36頁）。
(二)異議人雖以前詞置辯，惟依證人即舉發警員鄭宇欽於本院調
    查時證稱：當天伊執行交通疏導勤務，於桃園市○○路○○
    路口，該違規駕駛人是介壽路直行往市區方向，然後違規駕
    駛人就沒有煞車地直接騎過去而闖紅燈，當時伊有鳴笛，手
    執指揮棒攔停，示意違規駕駛人停車，違規駕駛人有稍微頓
    一下，就騎過去不理會。當時雖為下雨天，但是伊看得很清
    楚，伊就馬上在手上寫下車身、車號及顏色，回去查詢警用
    電腦，並確認車籍資料與伊所記載之內容相符，且依規定查
    詢車籍資料時都需登記等語明確（見本院卷第29、30頁）。
    按警員舉發交通違規，係道路交通管理處罰條例所規定之職
    權行使。而交通違規行為之本質，本多係在瞬間發生，通常
    多委由當場執行取締違規公務員之認識與判斷，必須為立即
    之取締作為，此為達成維持交通秩序目的所必要，且依道路
    交通管理處罰條例之規定，此種立即性之舉發違規，多依警
    員之認知、判斷已足，並無須另有其他積極佐證。此係因執
    行職務之公務員，通常多具有一定之考選資格與專業訓練，
    且其執法之對象係不特定大眾，故其立場經立法機關推定，
    應具有客觀、中立與公平之特質，而無故意偏頗之虞，是此
    種逕由公務員所為之事實認定，除非有其他積極證據，足資
    認定公務員於執行職務時，有故意或過失侵害人民權利之情
    形，或處分本身有重大明顯之瑕疵而應予撤銷者外，否則本
    於行政目的達成之必要與公權力之尊重、公信力之維持，司
    法機關宜予尊重。而異議人亦無證據證明該名警員有何捏造
    事實之情事，職是，本件異議人雖辯稱佐證之證據資料即路
    口監視錄影畫面之影像模糊，但案發當時之現場值勤警員亦
    不失為可資證明之證人身份。今就該證人既將整件舉發違規
    之經過證述綦詳，且證人為執行交通勤務之警察，對於記明
    車輛牌照號碼、車身顏色等可資辯明之資料，為其勤務內之
    事項，其觀察程度自較一般人更為專注，而舉發交通違規亦
    屬證人當時之勤務內容，舉發當時對於車輛闖紅燈或不服稽
    查而逃逸之交通違規所為之反應動作自較為熟稔，且證人於
    本院調查時庭呈有桃園縣政府警察局電腦資料查詢紀錄簿影
    本1 紙（見本院卷第35頁），足徵證人該部分之證述應非憑
    空捏造。又本院依職權勘驗該路口監視畫面光碟，內容略以
    ：「08：12：22：295 —路口號誌為紅燈，舉發警員位於道
    路中斑馬線處。08：12：22：655 —有一綠底車牌之輕型機
    車於紅燈之際穿越停止線。08：12：23：420 —舉發警員發
    現該輕型機車闖紅燈，並走向車道示意攔停稽查違規機車。
    08：12：24：951 —該輕型機車見警員趨前攔停而減速，煞
    車燈亮起。08：12：26：123 —該輕型機車減速但並未停駛
    。08：12：26：889 —該輕型機車未予理會警員攔停稽查，
    向前加速逃逸。08：12：27：655 —路口號誌轉為綠燈。」
    ，是依勘驗光碟內之違規情節，核與證人所證述情節相符，
    而系爭違規機車既見警攔停而稍有停頓減速之情形，又依其
    行進位置與警員鄭宇欽所執勤站立之相對位置觀之，足佐該
    違規機車駕駛人必已見聞知悉警員有攔停舉措，而稍有停頓
    ，再加速駛離以規避稽查等情，至為明確。從而，尚難僅憑
    異議意旨，即遽認該舉發警員就異議人所有輕型機車之違規
    事實有發生誤判之可能。再者，衡諸該警員係依法執行公務
    ，其與異議人並不認識，亦無任何嫌隙可言，該警員當不至
    甘冒涉犯偽證罪之風險，蓄意構陷異議人有此交通違規，並
    參酌警員執行公務時，本身即受有行政懲處責任之監督，且
    其到庭具結作證，更係以刑事責任擔保其證言之真實性，復
    綜觀其證詞亦與常情無悖，是其證述自足採信。
五、綜上所述，異議人所有之上開輕型機車，於前揭時、地，確
    有駕車行經有燈光號誌管制之交岔路口闖紅燈，而有違反處
    罰條例之行為，拒絕停車接受稽查而逃逸等違規事實，均堪
    認定。原處分機關依道路交通管理處罰條例第53條第1 項、
    第60條第1 項規定，對異議人分別裁處罰鍰1,800 元、
    3,000 元，並依同條例第63條第1 項第3 款、第1 款規定，
    各記違規點數3 點、1 點，核無違誤，異議人之聲明異議皆
    無理由，均應予駁回。
據上論斷，應依道路交通管理處罰條例第87條第2 項、道路交通
案件處理辦法第19條，裁定如主文。
中    華    民    國    98    年    7     月    28    日
                    交通法庭  法  官  陳海寧
以上正本證明與原本無異。
如不服本裁定應於送達後5 日內向本院提出抗告狀。
                              書記官  潘佳欣
中    華    民    國    98    年    7     月    28    日


司法院資訊處製作；財團法人民間司法改革基金會備份。
